臺灣臺南地方法院刑事判決　　　　　　　100年度訴字第926號
公　訴　人　臺灣臺南地方法院檢察署檢察官
被　　　告　許景程
指定辯護人　本院公設辯護人余訓格
上列被告因偽造有價證券案件，經檢察官提起公訴（100年度偵
字第8885號），本院判決如下：
    主  文
許景程犯偽造有價證券罪，累犯，處有期徒刑壹年拾月。緩刑參
年，並應向告訴人郭梅惠履行如附表所示之調解內容。扣案偽造
之本票壹紙，沒收。
    事  實
一、許景程前因妨害風化案件，經本院以94年度簡字第2319號判
    處有期徒刑6月，緩刑3年確定，嗣經撤銷緩刑，於民國95年
    8月24日易科罰金執行完畢。詎仍不知警惕，因需錢孔急，
    竟意圖供行使之用，基於偽造有價證券之犯意，於99年8月
    29日，未經其父親許茂生之同意，在商業本票之發票人欄，
    偽造「許茂生」之簽名1枚，並盜蓋許茂生之印章於其上，
    冒用許茂生名義，偽造發票日99年8月29日、面額新臺幣（
    下同）14萬元之本票1紙，並由不知情友人潘清水陪同，持
    該本票與許茂生之身分證影本1紙，至郭梅惠位於臺南市○
    區○○路238號住處，向郭梅惠借款14萬元而行使之。嗣因
    許景程避不見面，郭梅惠持上開本票向本院聲請裁定准予強
    制執行，經許茂生提起確認本票債權不存在之訴，始悉上情
    。
二、案經郭梅惠訴請臺灣臺南地方法院檢察署檢察官偵查起訴。
    理  由
一、本判決下列引用之各項證據資料，有關傳聞證據部分，業經
    檢察官、被告及辯護人同意作為本案證據使用，本院審酌該
    等證據作成時之情況，並無何取證之瑕疵或其他不當情事，
    且與本案事實有相當之關連性，認適當作為證據，依刑事訴
    訟法第159條之5第1項規定，均具有證據能力，合先敘明。
二、上開犯罪事實，業據被告於偵查及本院審理時均坦承不諱，
    核與證人即告訴人郭梅惠於警詢及偵查中指訴之情節相符，
    並經證人潘清水就其陪同借款、證人許茂生就其未授權被告
    簽發本票等節證述無誤，復有郭梅惠提出之上開本票1紙扣
    案在卷，而郭梅惠前持上開本票向本院聲請裁定准予強制執
    行，經許茂生提起確認本票債權不存在之訴，許茂生獲判勝
    訴在案一情，則有本院99年度南簡字第1244號民事判決1份
    附卷可參，綜上查證，足徵被告之自白與事實相符，堪以採
    信。是本案事證明確，被告冒用許茂生名義簽發本票之犯行
    ，洵堪認定，應依法論科。
三、核被告所為，係犯刑法第201條第1項之偽造有價證券罪。被
    告偽造「許茂生」簽名及盜蓋印章於本票上，為偽造本票之
    部分行為，其偽造本票後持以交付他人而行使，行使之低度
    行為為偽造之高度行為所吸收，均不另論罪。被告前有事實
    欄所載之犯罪前科及執行紀錄，有其前案紀錄表可稽，其於
    刑之執行完畢後，5年內再故意犯本件有期徒刑以上之罪，
    為累犯，應加重其刑。又被告所犯偽造有價證券罪，係最輕
    本刑有期徒刑3年以上之罪，考量被告以其父親許茂生名義
    偽造之本票為1紙，面額為14萬元，數量、金額非鉅，對票
    據金融秩序所生之衝擊有限，許茂生於警詢時即表示不願提
    告，嗣被告於本院審理中，業與告訴人郭梅惠達成調解，約
    定分期償還借款，有本院調解筆錄可按，顯有積極彌補所犯
    之誠，依其犯罪情節，逕處以法定最低刑度，稍嫌過重，客
    觀上不無可憫，爰依刑法第59條規定減輕其刑，並先加後減
    之。爰審酌被告擅以父親名義偽造本票，持向告訴人借款，
    確屬不該，惟犯後自始坦承犯行，態度尚佳，業與告訴人達
    成調解，有待分期清償債務等一切情狀，量處如主文所示之
    刑，以資懲儆。
四、按刑法第74條第2款所稱「5年以內」未曾受有期徒刑以上刑
    之宣告，應以後案宣示判決之時，而非以後案犯罪之時，為
    其認定之基準；即後案「宣示判決時」既已逾前案有期徒刑
    執行完畢或赦免後5年以上，雖後案為累犯，但累犯成立之
    要件與宣告緩刑之前提要件本不相同，且法律亦無限制累犯
    不得宣告緩刑之規定，故成立累犯者，若符合緩刑之前提要
    件，經審酌後，認其所宣告之刑以暫不執行為適當者，仍非
    不得宣告緩刑（最高法院92年度第18次刑事庭會議決議內容
    參照）。查：被告前案執行完畢日期為95年8月24日，於本
    案犯罪雖構成累犯，惟距本案100年10月20日宣示判決時，
    已逾5年以上，茲念其因一時失慮而觸法，犯後坦承犯行，
    並與告訴人達成調解，足認有知錯改過之意，且告訴人表示
    不再追究而請求法院予以緩刑之機會，有調解筆錄可稽，諒
    經此偵審及科刑教訓，應知所警惕，所宣告之刑以暫不執行
    為適當，惟參酌賠償金額尚須分期支付，為督促被告確實履
    行調解內容，爰依刑法第74條第1項第2款、第2項第3款之規
    定，併予諭知緩刑3年，並於緩刑期間內，課予被告履行如
    附表所示調解內容之負擔，以啟自新。至扣案被告偽造之本
    票1紙，依刑法第205條規定，不問屬於犯人與否，應予宣告
    沒收。
據上論斷，應依刑事訴訟法第299條第1項前段，刑法第201條第1
項、第47條第1項、第59條、第74條第1項第2款、第205條，刑法
施行法第1條之1，判決如主文。
本案經檢察官詹尚晃到庭執行職務。
中    華    民    國   100    年    10    月    20    日
                  刑事第十三庭  審判長法  官  莊玉熙
                                      法  官  魏玉英
                                      法  官  周宛瑩
以上正本證明與原本無異。
如不服本判決應於收受本判後10日內向本院提出上訴書狀，並應
敘述具體理由。其未敘述上訴理由者，應於上訴期間屆滿後20日
內向本院補提理由書狀（均須按他造當事人之人數附繕本）「切
勿逕送上級法院」。
                                      書記官  黃傳鈞
中    華    民    國   100    年    10    月    20    日
附表：本院100年度司南簡調字第698號調解內容
┌─────────────────────────────┐
│被告願給付郭梅惠新臺幣（下同）14萬元。給付方法如下：於民國│
│100年9月30日給付3萬元，於100年10月30日給付2萬元，餘款9萬元│
│，共分18期，自100年11月12日起，按月於每月12日各給付5千元，│
│直接匯入郭梅惠設於臺南東門郵局之帳號00000000000000002號帳 │
│戶內，至全部清償完畢止，如有一期未按時履行，視為全部到期。│
└─────────────────────────────┘
附錄本案論罪法條：
中華民國刑法第201條
（有價證券之偽造變造與行使罪）
意圖供行使之用，而偽造、變造公債票、公司股票或其他有價證
券者，處3 年以上10年以下有期徒刑，得併科3 千元以下罰金。
行使偽造、變造之公債票、公司股票或其他有價證券，或意圖供
行使之用，而收集或交付於人者，處1 年以上7 年以下有期徒刑
，得併科3 千元以下罰金。